臺灣高等法院刑事判決　　　　　 99年度重上更(四)字第245號
上　訴　人
即　被　告　吳建明
選任辯護人　王東山律師
　　　　　　林孝甄律師
　　　　　　許富雄律師
上列上訴人因違反槍砲彈藥刀械管制條例案件，不服臺灣士林地
方法院95年度訴字第514號，中華民國95年12月18日第一審判決
（起訴案號：臺灣士林地方法院檢察署94年度偵字第3233號），
提起上訴，判決後，經最高法院第四次發回更審，本院判決如下
：
    主  文
原判決關於吳建明部分撤銷。
吳建明無罪。
    理  由
一、公訴意旨略以：被告吳建明與被告蔡秉緯（原名蔡榆華，業
    經本院前審判處有期徒刑5年6月，併科罰金新台幣20萬元，
    並經最高法院判決駁回其上訴確定）為朋友關係，二人明知
    可發射子彈具有殺傷力之制式手槍，為槍砲彈藥刀械管制條
    例所管制之物品，未經許可，不得無故持有，於民國93年11
    月16日下午3、4時許，在台北市士林區○○○路○段35號1樓
    李佳保經營之彌敦道洗車場內，吳建明自真實姓名年籍不詳
    綽號「慶坤」之友人處收受具殺傷力之德國SIGSAUER廠製P2
    30型口徑9MM之制式半自動手槍1支（槍枝管制號碼00000000
    00號）及古柯鹼2包（合計淨重99.4公克，所涉毒品危害防
    制條例部分，業經原審判處有期徒刑6月確定）後，竟與蔡
    秉緯基於共同非法持有具殺傷力制式手槍之犯意，由被告吳
    建明將上開槍枝交付蔡秉緯，蔡秉緯因而將該槍枝藏置在其
    所有之黑色手提包內。嗣於同日晚上9時30分許，為警在上
    址當場查獲，並扣得上開手槍1支。因認被告涉犯槍砲彈藥
    刀械管制條例第7條第4項之未經許可持有制式手槍罪云云。
二、按犯罪事實應依證據認定之，無證據不得推定其犯罪事實；
    又不能證明被告犯罪者，應諭知無罪之判決，刑事訟訴法第
    154條、第301條第1項分別定有明文。次按刑事訴訟法上所
    謂定犯罪事實之證據，係指足以認定被告確有犯罪行為之積
    極證據而言，該項證據自須適合於被告犯罪事實之認定，始
    得作為斷罪之資料，而認定不利於被告之事實，須依積極證
    據，苟積極證據不足為不利於被告事實之認定時，即應為有
    利於被告之認定，更不必有何有利之證據，最高法院29年上
    字第3105號、30年上字第816號分別著有判例可資參照。
三、公訴人認被告涉有未經許可持有制式手槍罪嫌，無非以被告
    於警詢、偵查中之自白，佐以蔡秉緯警詢、偵查中之供述，
    證人李佳保、陳俊河、林千懿於警詢中之證述，扣案之槍枝
    及內政部警政署刑事警察局94年1月13日刑鑑字第093023094
    8號槍彈鑑定書等為其主要論據。訊據上訴人即被告吳建明
    堅決否認有何未經許可持有制式手槍犯行，辯稱：該槍不是
    伊的，伊係幫蔡秉緯扛罪等語。經查：
  (一)扣案之手槍經送鑑定結果，認係德國SIGSAUER廠製P230型口
    徑9mm制式半自動手槍，機械性能良好，可擊發同口徑制式
    子彈，具殺傷力，此固有內政部警政署刑事警察局94年1月
    13日刑鑑字第0930230948號槍彈鑑定書在卷可稽（見偵查卷
    第4至7頁），惟此祇能證明員警曾於上開時、地查獲該槍枝
    ，尚不足證明該手槍係被告所持有。
  (二)證人蔡秉緯固於第二次警詢時指稱：扣案之手槍係「阿慶」
    寄放在上訴人處，伊於93年11月16日下午8時許在台北市○
    ○○路「彌敦道洗車場」向上訴人拿來觀看後，放入伊黑色
    手提包內云云（見警卷第7、8頁）；並於偵查中供稱：「扣
    案槍枝從吳建明置物倉內找出；因為吳建明要出去，後來我
    肚子痛，我就隨手將槍放在我的包包內」等詞（見偵查卷第
    25、26頁）。但其於警察初詢時即供承：「扣案槍枝係伊朋
    友綽號『阿慶』所寄放在我這裡」等語（見警卷第4頁），
    並非指稱寄放在上訴人之機車置物箱內；且其嗣於原審審理
    時更證稱：「槍枝是朋友『阿超』在當天寄放的，是當天他
    過來車廠找我，沒有說什麼，就說東西寄放在我這邊，且用
    米色布做的裝LV包包的防塵套親手交到我的手上，因為袋子
    很重，我知道是一把槍，因為觸感不一樣，他沒有說是槍，
    但是我知道那是一把槍，後來將下班時，約晚上8、9點，我
    打0000000000電話給他，叫他拿回去，但是打不通，當時我
    肚子痛，就把包包放在車廠的櫃台上，我去上廁所，後來警
    察就來了，我在警察局與檢察官處確實有講槍枝在吳建明處
    後來接過手來看，當天大概是晚上10點多到達分局，約在晚
    上11點做筆錄，約在隔日到地檢署，我有跟吳建明說要他幫
    我扛，之前在警詢中我想要說實話，是警察不讓我改，我怕
    把『阿超』供出來我會危險，『阿超』我不知道他的真實姓
    名，也不知道他的住址及年籍，電話是0000000000，我不知
    道他現在還有沒有用，槍是從『阿超』那裡來的，是在案發
    當天的7、8點『阿超』到洗車廠拿給我的，有叫吳建明幫我
    扛」等語（見原審卷第23、24、57、107至110頁）；復於本
    院前審證稱：槍係其持有，被告並未與其共同持有，槍是其
    朋友的，是「阿超」交予伊的，槍的部分係伊叫上訴人扛起
    來等語（見本院上訴卷第21頁反面、第44、74、77頁，上更
    (一)卷第50、51頁），是蔡秉緯於警詢及偵訊時所述扣案槍
    枝是被告所交付一節是否屬實，已非無疑。
  (三)依證人李佳保（已改名為李兆玄）於警詢時所證：手提包係
    蔡秉緯所有，手槍亦係蔡秉緯所有（見警卷第23頁）、於本
    院審理時證稱：我知道那把槍是蔡秉緯拿來的，搜到的時候
    槍是在蔡秉緯的包包裡面等語（見本院卷第84頁）；證人林
    千懿於警詢所證：「當時我看到毒品是吳建明所有，而槍枝
    是蔡秉緯所有」（見警卷第35頁）；證人即警員陳仁龍於原
    審所證：當時被告都沒有說話，在現場每個人都說包包是蔡
    秉緯的，槍枝也是蔡秉緯的等語（見原審卷第93頁）均與蔡
    秉緯上揭於原審及本院前審所證情節大致相符，足徵蔡秉緯
    上開所證扣案手槍是朋友寄放，並非被告所交付一節，堪予
    採信。
  (四)被告雖於警詢時供稱：當時是一名綽號「阿昆」之男子將一
    米色的袋子放置在我機車置物箱內，後來蔡秉緯將米色袋子
    內之物品拿出來，我們才發覺是一把手槍，蔡秉緯在欣賞把
    玩該把手槍後隨手將手槍放回米色袋子內，並將袋子放置到
    他的手提包內等語（見警卷第16、17頁）；另於檢察官偵查
    中供稱：我在李佳保那邊洗車，不知道怎麼樣阿坤突然來，
    然後把我機車騎走，後來騎回來，跟我說東西寄放在機車裡
    面，後來才知道是槍跟毒品。蔡秉緯說好奇，沒有看過，就
    拿去看，後來就放進去他自己的包包裡，後來警察就來了等
    語（見偵查卷第26頁），然被告於原審及本院審理時則否認
    有何未經許可持有制式手槍犯行，堅稱：「該槍不是伊的，
    伊於警詢及偵查中所陳槍枝係他人放在伊機車之置物箱內云
    云係受蔡秉緯之請，幫他扛罪，伊不知持有槍枝之罪責那麼
    重」等語，且扣案之手槍確係自蔡秉緯之皮包內查獲，並非
    自上訴人身上或機車上搜獲，若該手槍確係被告之友人寄放
    ，則蔡秉緯取出觀賞後，理應將之返還被告，何以竟直接放
    入蔡秉緯隨身攜帶之手提包內；再依證人即員警江英進於原
    審審理中結證稱：被告與蔡秉緯在留置室有交談之機會，也
    有細談之機會等語（見原審卷第91頁），益證被告所辯是受
    蔡秉緯之請，幫他扛罪等語，尚非無稽。
  (五)再本案係員警於93年11月16日17時至18時許，在臺北市政府
    警察局士林分局偵查隊辦公室接獲民眾電話稱在上開彌敦道
    洗車場有1輛DQT-236號輕型機車置物箱內藏有第一級毒品古
    柯鹼，並按址前往埋伏而查獲被告等情，有臺北市政府警察
    局士林分局99年11月16日北市警士分刑字第09933316900號
    函可憑（見本院卷第96頁），是依本案員警接獲線報並查獲
    被告之經過，亦無法證明扣案手槍係由被告所持有。
  (六)綜上所述，檢察官所舉之各項證據，均不足以證明被告確有
    非法持有手槍犯行，此外復查無其他積極證據足資證明被告
    有何共同持有手槍之犯行，依法自應為被告無罪判決之諭知
    。
四、原審就卷內各項事證未詳予勾稽，遽為被告吳建明有罪之諭
    知，並予科刑，顯有未洽。被告吳建明上訴意旨，就此指摘
    原判決不當，求予撤銷改判，為有理由，應由本院將原判決
    關於被告吳建明部分撤銷，另為被告吳建明無罪之諭知。
據上論斷，應依刑事訴訟法第369條第1項前段、第364條、第301
條第1項，判決如主文。
本案經檢察官邱美育到庭執行職務。
中    華    民    國   100    年    1     月    28    日
                  刑事第二十一庭審判長法  官  周政達
                                      法  官  楊力進
                                      法  官  許永煌
以上正本證明與原本無異。
檢察官如不服本判決，應於收受送達後10日內向本院提出上訴書
狀，其未敘述上訴之理由者並得於提起上訴後10日內向本院補提
理由書（均須按他造當事人之人數附繕本）「切勿逕送上級法院
」。
被告不得上訴。
                                      書記官  林吟玲
中    華    民    國   100    年    1     月    28    日